【裁判字號】    90,易,678
【裁判日期】    900719
【裁判案由】    傷害等
【裁判全文】
臺灣臺北地方法院刑事判決                            九十年度易字第六七八號
    公  訴  人  臺灣臺北地方法院檢察署檢察官
    被      告  丁○○
                乙  ○
    右  一  人  李怡卿律師
    選任辯護人  許巍騰律師
右列被告因傷害等案件，經檢察官提起公訴（八十九年度偵字第一七八六四號），本
院判決如左：
    主  文
丁○○共同連續傷害人之身體，累犯，處有期徒刑陸月，如易科罰金以佰元折算壹
日。
乙○共同傷害人之身體，處有期徒刑月，如易科罰金以佰元折算壹日。
    事  實
一、丁○○有竊盜、傷害致死等前科，最近一次係於民國八十五年間因公共危險案件
    ，經本院判處有期徒刑二年六月確定，甫於八十七年八月四日執行完畢。猶不知
    悔改，緣有修宏文（已死亡，由檢察官另為不起訴處分）因與綽號「阿強」之男
    子因隙紛爭，兩人欲商談和解，修宏文遂於八十九年七月二日晚間邀集乙○、丁○○及另三、四名不詳姓名年籍之成年男子前往台北市○○路○段二三五號由丙○○、己○○經營之「夜明珠卡拉ＯＫ」店，欲找「阿強」談判。修宏文等人於
    翌（三）日凌晨一時許分乘計程車抵達上址後，丁○○、修宏文及該三、四名（
    公訴人誤載為二、三名）男子先行下車，竟基於妨害自由之犯意聯絡，撿拾附近
    工地放置之木棍、圓鍬等物，進入上址店內敲打桌椅等設備，作勢毆打、驅趕店
    內消費之客人離去，以此強暴、脅迫方式，逼使該店無法營業，使正在店內消費
    之客人行無義務之事。適有轄區台北市政府警察局文山第二分局刑警戊○○、甲○○在店內查案，乃趨前制止，戊○○並出示刑警證表明警察身分，詎丁○○及
    該三、四名男子不聽制止，復共同基於傷害之概括犯意及妨害公務之犯意聯絡，
    對於依法執行職務之員警施以強暴，先持木棍打落戊○○之服務證，並圍住甲○○，戊○○迫不得已對店內天花板鳴槍示警，丁○○等人卻變本加厲持續以木棍
    毆擊戊○○，戊○○則以左手護身，致受有左手腕紅腫（四×四公分）傷害而退
    至店外，甲○○見狀突破包圍，與不詳人數男子推扯，亦因此右手第五指紅腫、
    左手臂擦傷。迨仍在計程車內付車資未進入店內，不知店內發生何事之乙○甫下
    車來到上址店門口，見戊○○持手槍遭丁○○等人圍毆，錯認戊○○為綽號「阿
    強」之男子，與丁○○等人基於傷害之犯意聯絡，隨手撿拾地上遺留之圓鍬，打
    落戊○○手持之配槍，接續毆打戊○○身體部位，阻止戊○○撿拾配槍，致戊○○又受有左眼眶裂傷（０‧八×０‧五公分）、左頭顱紅腫（五×五公分）、左
    額裂傷（０‧五×０‧五公分）後逃逸，甲○○乘隙撿起戊○○配槍，旋二人尾
    隨追捕乙○，並陸續緝捕丁○○、修宏文到案，其餘不知名男子則均逃逸無蹤。
二、案經被害人戊○○等人訴由台北市政府警察局文山第二分局報請臺灣台北地方法
    院檢察署檢察官偵查起訴。
    理  由
一、訊據被告乙○、丁○○固不否認於右揭時、地受修宏文之託至上址店內欲找綽號
    「阿強」之男子談判乙節，乙○並坦承確有在上址店門口持圓鍬打落戊○○配槍
    、傷害各情，惟丁○○矢口否認有強制、妨害公務及傷害等犯行，辯稱：伊與修
    宏文進入店內，看見一群人在打架，聽到槍聲就往外衝，並未參與砸店、毆打員
    警云云，乙○亦辯稱：伊係自衛云云。經查：
（一）右揭事實，業據告訴人戊○○、甲○○迭於偵、審時指訴綦詳，且有其受傷之
      診斷證明書及照片四幀在卷足憑，復有扣案之木棍四支、圓鍬一把為證，而告
      訴人確為依法執行職務之刑警，亦有戊○○事後陳遞文山第二分局局長之報告
      影本（見偵查卷第十九、二０頁）可佐。
（二）據被告乙○於警訊時之供述：「伊至店門口，發現有人由店內往外打群架，修
      宏文以手指戊○○為阿強，且伊亦不認識阿強，遂隨手拿一把圓鍬，『不分青
      紅皂白』朝戊○○身上猛敲擊」等語（見偵查卷第六頁至第七頁），顯然其係
      錯認警員戊○○為「阿強」，乃持圓鍬加以毆擊，並非出於「防衛」意思，應
      無主張正當防衛可言，是被告乙○辯稱係出於防衛修宏文云云，無足可採。
（三）按告訴人、證人之陳述有部分前後不符，或相互間有所歧異時，究竟何者為可
      採，法院仍得本其自由心證予以斟酌，非謂一有不符或矛盾，即應認其全部均
      為不可採信；尤其關於行為動機、手段及結果等之細節方面，告訴人之指陳，
      難免故予誇大，證人之證言，有時亦有予渲染之可能；然其基本事實之陳述，
      若果與真實性無礙時，則仍非不得予以採信，最高法院七十四年度台上字第一
      五九九號著有判例可資參照。證人丙○○、己○○於警訊及本院調查時，對參
      與砸店、驅趕客人及圍毆告訴人之人及告訴人戊○○配槍遭乙○持圓鍬打落後
      ，究係何人撿拾配槍，所為供述雖與告訴人之指訴略有不同，然徵諸：
  １、丙○○於警訊時供稱：「告訴人進入店內與我們談先前店內遭人砸店之事，不
      久有群人進入店內，不分青紅皂白，分持木棍、圓鍬等兇器，朝客人的東西及
      沙發椅上敲打，要將消費的店內客人趕走，告訴人示證件，表明警察身分後，
      這些人不但不理會，反而更加凶悍，還持木棍將賴員的證件給打落地上，並且
      一直攻擊告訴人二人，將他們打出店外，賴員持槍對空鳴槍，這些人還是不理
      會，一樣持木棍攻擊毆打賴員，並將手槍打落在地，仍繼續續的打，‧‧‧，
      其中一人臥倒在地被制伏」、「丁○○上身打赤膊未穿衣服，且有刺青，所以
      印象較深」等語（見偵查卷第十三頁至十六頁），於本院調查時證稱：「被告
      丁○○，因為當時上身赤裸，所以我印象深刻，他確實有砸店，被告乙○我確
      定有拿圓鍬攻擊警員」、「我僅看到賴員出示證件」等語（見九十年五月二十
      四日訊問筆錄）。
  ２、己○○於警訊時則供稱：「我先前向管區刑警戊○○告知我店在二、三天前遭
      二、三名男子砸店，故今日賴、王二人前來詳盡瞭解事情經過」、「不久被告
      等人就進入店內，不分青紅皂白手持兇器（木棍、類似鐵器）就朝每桌的客人
      及沙發椅上毆打，作勢要將客人趕走，告訴人表明身分，這些人不但不理會，
      反而更加兇，還持木棍等將刑警戊○○的證件打落地上，並且一直攻擊，將賴
      、王二人欲打出店外，此時賴對空鳴槍後，這些人仍不理會，仍持木棍毆打賴
      員，也將槍枝打落地上，還是繼續的打‧‧‧」（偵查卷第十七頁反面至第十
      八頁）、於偵查中證稱：「整群人進入一直敲打，賴員出示身分證及對空鳴槍
      ，他們就用圓鍬、木棍沿路一直打警員打到外面」，於本院調查時證述：「突
      然有一群男子衝入店內敲打桌椅，看到戊○○站在櫃臺旁邊，出示證件，但被
      那群人打掉了，賴有鳴槍，後來他們就從店內打到店外，至於甲○○在做何事
      我沒有看到。我僅看到王追出店外，在店外我看到賴的槍被打到地上，並且頭
      部也有受傷，‧‧‧，接著我看到王把槍拿給賴，賴就開槍，那群人就跑了」
      被告丁○○我確定他有在店內砸店，被告乙○則在店外攻擊警員」、「我們很
      確定被告丁○○有進入店內，被告乙○有無進入店內不確定，但是我們確定他
      在店外持圓鍬打警員，當時店內視線很昏暗，其中一名有戴帽子，加上緊張，
      除了身上打赤膊的被告黃能確定，其他的人我們的確不能看得很清楚」（見本
      院九十年五月二十四日訊問筆錄）等語。
  ３、另共犯修宏文於警訊時供稱：「‧‧‧有一位在打架的人很像阿強，我告訴乙○（此時大家已在店門外），乙○就在地上隨手拿了圓鍬（對方所留下來的兇
      器）就朝其中一人身體部位猛打‧‧‧」等情（見偵查卷第九頁）。
  足徵渠等所述仍有共同之點，即告訴人戊○○、甲○○正在店內查案，被告王文祥
  上身赤裸夥同不詳人數男子手持木棍、圓鍬進入店內，敲打桌椅設備、驅離客人離
  場，告訴人戊○○表明警察身分並鳴槍示警後，王文祥及不詳人數男子仍持木棍圍
  毆戊○○，將其逼退至店外，此時乙○甫下車見狀即持圓鍬打落戊○○配槍，並毆
  打戊○○成傷。此一情節，既出於告訴人與證人一致之陳述，被告丁○○亦不諱言
  當日赤裸上身，與修宏文先行進入店內，而被告乙○則在車上付車資（見偵查卷第
  十一頁反面、本院九十年四月十七日及同年五月廿四日訊問筆錄），及被告乙○偵
  、審時供承確有持圓鍬打落戊○○之配槍及傷害之犯行（見上開偵查卷第六頁反面
  至第七頁、第五八頁、八十九年度核退字第一一００號偵查卷第四頁反面、本院九
  十年四月十七日訊問筆錄及同年六月廿六日審判筆錄），揆諸前揭判例意旨，自屬
  可採。
（四）如前所述，告訴人戊○○、甲○○確為依法執行職務中之警員，其等於上開時
      地查案時，遭遇被告丁○○及另三、四名不詳姓名男子搗亂店內設備，驅趕店
      內消費之客人離去，復經警員戊○○出示證件，被告丁○○及該三、四名男子
      當知其為依法執行職務之公務員。乃被告丁○○竟不聽勸阻，與該三、四名男
      子圍毆告訴人戊○○、甲○○成傷，則被告丁○○顯有妨害自由、妨害公務及
      傷害之故意，被告乙○雖不知戊○○係依法執行職務之警員，不具有妨害公務
      犯意，亦無妨害自由犯行（詳如後述理由三），惟仍有傷害之故意，均甚為明
      確。被告二人前揭所辯，要係飾卸之詞，不足採信，被告丁○○聲請勘驗扣案
      木棍上指紋，核無必要，併應敘明。本件事證明確，被告二人犯行洵堪認定，
      應予依法論科。
二、查被告丁○○與其他三、四名不詳姓名年籍男子手持木棍、圓鍬等物，進入上址
    店內敲打桌椅等設備，作勢毆打、驅趕店內消費之客人離去，以此強暴、脅迫方
    式，逼使該店無法營業，使正在店內消費之客人行無義務之事，並於員警依法執
    行職務時，施以強暴行為，致員警受有傷害之所為，核渠等所為，均係犯刑法第
    一百三十五條第一項妨害公務罪、刑法第二百七十七條第一項普通傷害罪及刑法
    第三百零四條第一項之強制罪。被告丁○○以一妨害公務員依法執行職務之犯意
    ，對二位員警施以強暴行為，其時間及地點均甚密接，侵害法益同一，為接續犯
    。又被告丁○○先後施加之強暴手段，分別致員警戊○○、甲○○受有傷害之結
    果，其時間、地點密接，所侵害之個人法益不同，顯係基於概括犯意反覆為之，
    為連續犯，應依連續犯規定論以一罪，並加重其刑。又以一強制行為，使店內消
    費之不詳數目客人行無義務之事，為想像競合犯，應從一重處斷。被告丁○○以
    一強暴行為，同時觸犯妨害公務罪及連續傷害罪，為想像競合犯，應依刑法第五
    十五條規定，從一重之連續傷害罪處斷。其所犯強制罪與連續傷害罪間，有方法
    、結果之牽連關係，為牽連犯，仍從一重論以連續傷害罪處斷。又被告乙○所為
    ，則係犯刑法第二百七十七條第一項之普通傷害罪。按「共同正犯之意思聯絡，
    不限於事前有所協議，其於行為當時，基於互相之認識，以共同犯罪之意思參與
    者，亦無礙於共同正犯之成立」（最高法院七十三年台上字第二三六四號判例參
    照），其與被告丁○○及另三、四名不詳姓名年籍男子間就傷害戊○○部分，被
    告丁○○與另三、四名男子就強制罪、妨害公務及傷害員警甲○○部分，各均有
    犯意聯絡及行為分擔，被告乙○與丁○○及該三、四名男子就傷害戊○○部分，
    成立共同正犯，而被告丁○○與該三、四名男子另就傷害甲○○部分、強制罪及
    妨害公務罪部分，亦成立共同正犯。查被告丁○○有如事實欄所載之前科，有臺
    灣高等法院檢察署刑案紀錄簡覆表可按，爰審酌被告丁○○有多次前科，足認其
    素行非佳，又目無法紀、漠視公權力執行，所生危害非淺，及被告丁○○、乙○
    等人之犯罪動機、目的、手段、迄未與告訴人和解、犯罪後態度等一切情狀，各
    量處如主文所示之刑。又被告等人行為後，刑法第四十一條規定已於九十年一月
    四日修正，經總統於九十年一月十日公布，並自同年一月十二起生效，依現行刑
    法第四十一條第一項前段：「犯最重本刑為五年以下有期徒刑以下之罪，而受六
    個月以下有期徒刑或拘役之宣告，因身體、教育、職業、家庭之關係或其他正當
    事由，執行顯有困難者，得以一元以上三元以下折算一日，易科罰金」之規定，
    較之修正前刑法第四十一條以「犯最重本刑為三年以下有期徒刑以下之罪，而受
    六個月以下有期徒刑或拘役之宣告」，始得易科罰金之規定，以修正後刑法第四
    十一條第一項前段之規定較有利於行為人。本件被告等人行為時雖在刑法第四十
    一條修正生效之前，惟依刑法第二條第一項前段規定，仍應適用裁判時即修正後
    之刑法第四十一條第一項前段規定，均諭知易科罰金之折算標準，以示懲儆。至
    於扣案之木棍、圓鍬，亦不能證明為被告等人所有，爰不另沒收，亦此敘明。
三、公訴意旨另以：被告乙○於前揭時、地夥同修宏文、丁○○及另二、三名男子共
    同妨害店方營業、為店內埋伏守候刑警戊○○、甲○○遇見，表明身分欲加以制
    止，卻遭被告乙○等人毆擊，因認被告乙○另犯刑法第一百三十五條第一項妨害
    公務罪嫌及同法第三百零四條第一項強制罪嫌云云。訊據被告乙○固不否認毆打
    告訴人戊○○乙情，惟堅詞否認有妨害自由、妨害公務犯行，辯稱：伊仍在計程
    車上付車資，修宏文、丁○○等先行進入店內，伊不知發生何事，迨伊下車後，
    看見戊○○持槍，不知其為警察，才持圓鍬攻擊等語。經查：被告乙○、丁○○
    、修宏文等人搭車前往上址店內找阿強時，丁○○、修宏文等人先行下車，乙○
    仍在車內付車資乙節，為被告乙○、丁○○供述在卷，互核相符，共犯修宏文雖
    於警訊時供稱：伊等三人均有進入店內云云，惟告訴人戊○○、甲○○及證人丙○○、己○○於本院審理時，皆不否認僅能確認被告乙○在店外持圓鍬毆擊戊○○，至於乙○有無在店內驅趕客人、圍毆告訴人等，均屬不能確定（見本院九十
    年五月廿四日、同年六月七日訊問筆錄），是共犯修宏文於警訊時之供詞，尚不
    足以作為不利被告之認定，而無證據顯現被告乙○於案發時確有進入店內之事實
    ，佐以告訴人戊○○於本院審理時，復指陳除在店內表明警員身分一次外，並未
    再度表明身分等語（見本院九十年六月七日訊問筆錄），而告訴人查案當時並非
    穿著警察制服，亦有告訴人受傷後拍攝之照片四幀可憑，以今日社會治安狀況，
    不良份子擁槍自重時有聽聞，警員戊○○在店外既未再度表示身分，被告乙○辯
    稱不知戊○○為警察，甫正執行職務等語，應屬信而有徵，被告既無妨害公務犯
    意，自難徒以被告毆擊戊○○之事實，遽認其有妨害公務犯意。此外，復查無其
    他積極證據足認被告乙○就妨害公務、妨害自由部分，與被告丁○○等人有何犯
    意聯絡或行為分擔，不能證明被告有上開罪嫌，惟公訴人認此部分犯嫌與前開論
    罪科刑部分，有方法、結果之牽連關係，爰不另為無罪之諭知，併予敘明。
據上論斷，應依刑事訴訟法第二百九十九條第一項前段，刑法第二條第一項前段、第
二十八條、第五十六條、第一百三十五條第一項、第二百七十七條第一項、第三百零
四條第一項、第五十五條、第四十七條、第四十一條第一項前段，罰金罰鍰提高標準
條例第一條前段、第二條，判決如主文。
本案經檢察官林淑玲到庭執行職務
中      華      民      國    九十      年      七      月     十九     日
                                      臺灣臺北地方法院刑事第八庭
                                          法  官  胡宏文
右正本證明與原本無異。
如不服本判決，應於判決送達後十日內，向本院提出上訴狀。
                                          書記官  劉穗筠
中      華      民      國    九十      年      七      月     二十四   日
附本案論罪科刑依據之法條：刑法第一百三十五條第一項、第二百七十七條第一項
、第三百零四條第一項
刑法第一百三十五條
對於公務員依法執行職務時，施強暴脅迫者，處三年以下有期徒刑、拘役或三百元以
下罰金。
意圖使公務員執行一定之職務或妨害其依法執行一定之職務或使公務員辭職，而施強
暴脅迫者，亦同。
犯前二項之罪，因而致公務員於死者，處無期徒刑或七年以上有期徒刑。致重傷者，
處三年以上十年以下有期徒刑。
刑法第二百七十七條
一傷害人之身體或健康者，處三年以下有期徒刑、拘役或一千元以下罰金。
二犯前項之罪、因而致人於死者，處無期徒刑或七年以上有期徒刑，致重傷者，處三
  年以上十年以下有期徒刑。
刑法第三百零四條
一以強暴、脅迫使人行無義務之事或妨害人行使權利者，處三年以下有期徒刑、拘役
  或三百元以下罰金。
二前項之未遂犯罰之。


司法院資訊處製作；財團法人民間司法改革基金會備份。
